【裁判字號】    99,訴,1426
【裁判日期】    990923
【裁判案由】    綜合所得稅
【裁判全文】
臺北高等行政法院判決
                                      99年度訴字第1426號
                                      99年9月9日辯論終結
原      告  甲○○
訴訟代理人  卓隆燁（會計師）
            張芷  （會計師）
            何嘉容（會計師）
被      告  財政部臺灣省北區國稅局
代  表  人  吳自心（局長）住同上
訴訟代理人  辛○○
上列當事人間綜合所得稅事件，原告不服財政部中華民國99 年5
月10日台財訴字第09900119960 號（案號：第09900412號）訴願
決定，提起行政訴訟，本院判決如下：
    主  文
原告之訴駁回。
訴訟費用由原告負擔。
    事  實  及  理  由
一、被告代表人原為邱政茂，99年7 月23日變更為吳自心，茲由
    其具狀聲明承受訴訟，核無不合，應予准許。
二、事實概要：緣原告民國94年度綜合所得稅結算申報，經法務
    部調查局臺北市調查處（下稱台北市調查處）及財政部臺北
    市國稅局（下稱臺北市國稅局）查獲原告漏報取自永達保險
    經紀人股份有限公司（下稱永達公司）薪資所得新臺幣（下
    同）1,224,000 元；另經被告查獲原告尚漏報扶養親屬陳老
    讀及陳王玉利息所得合計10,104元，乃歸戶核定原告94年度
    綜合所得總額5,182,905 元，補徵應納稅額343,826 元，並
    按所漏稅額447,057 元處0.2 倍之罰鍰計89,411元。原告就
    取自永達公司薪資所得1,224,000 元及罰鍰處分不服，申請
    復查，未獲變更，提起訴願，遭決定駁回，遂提起本件行政
    訴訟。
三、本件原告主張：
  (一)訴之聲明：
    1.訴願決定及原處分均撤銷。
    2.訴訟費用由被告負擔。
  (二)有關本件司法機關調查及行政機關認定之經過及結果：
    1.台北市調查處扣押相關物品及詢問後，認為應行移送偵
      查，遂以96年1 月9 日肆字第09643004590 號移送書移
      送偵辦。
      經查本件台北市調查處移送函原認定「吳文永係永達保險
      經紀人股份有限公司（下稱永達公司，址設臺北市○○區
      ○○○路○ 段79號5 樓）負責人，明知員工購車係私人支
      出，與業務無關，竟基於幫助自己及他人逃漏稅捐之概括
      犯意，自92年起，規定公司業績達MDRT（百萬圓桌會員，
      年薪至少新台幣『下同』250 萬元）者或處經理級以上人
      員（以下統稱員工），每人每年可以『公務車租賃』方式
      與和車公司或格上公司等租賃車商配合，申請租賃車輛1
      輛以上，業務員與租賃車商確認車價無誤後，先繳交車價
      20% 或30% 公務車輛保證金，匯入永達公司於彰化銀行總
      部分行所開設00000000000000000 號帳戶，並要求業務員
      與租賃車商簽署『公務車輛申請暨扣薪同意書』、『公務
      車輛租賃附屬契約』等文件，俟業務員與車商辦妥簽約及
      對保等相關事宜後，車商即檢附前述文件，向永達公司財
      務部申請保證金及每月車輛租金給付，名義上該車輛係屬
      永達公司所有，惟每月租金卻由永達公司業務員個人薪資
      所得中直接扣取，使業務員薪資所得相對減少。至租賃期
      滿（租賃期限為1 至2 年），永達公司便無條件將前述承
      租車輛所有權移轉給業務員，幫助業務員逃漏個人綜合所
      得稅之；永達公司以前述方式幫助員工元家雄及毛榮彩等
      人（詳如證據六）逃漏92年至94年度個人綜合所得稅分別
      為974 萬9,483 元、1 億7 千358 萬1,317 元、2 億7 千
      695 萬1,484 元，共計逃漏個人綜合所得稅4 億6 千28萬
      2,284 元；另永達公司將前述員工租賃車輛所支付保證金
      單據，持向稅捐機關申報公司營業費用，逃漏92年至94年
      公司營利事業所得稅額分別為679 萬3 千元、7,301 萬7,
      650 元、7,634 萬3,350 元，共計逃漏營利事業所得稅額
      1 億5,615 萬4 千元，足生損害於稅捐機關賦稅核課之正
      確性。」而依刑事訴訟法以台北市調查處96年1 月9 日肆
      字第09643004590 號移送書（請詳鈞院卷第63頁證物二）
      ，將案件移送臺灣臺北地方法院檢察署（下稱臺北地方法
      院檢察署）偵查。
    2.臺北地方法院檢察署就本件案關事實之租稅法律適用及實
      務，經詢稅捐稽徵機關意見，依最高行政法院89年度判字
      第699 號判決要旨，嗣後課稅事實資料未變，稅捐稽徵機
      關要難憑藉新見解重為處分。
      (1)查臺北地方法院檢察署就案關事實之租稅法律適用及實
        務，業以96年3 月9 日北檢大歲96偵2347字第16209 號
        函詢台北市國稅局意見：「三、另若有公司員工以公司
        名義購買車輛，分期價金則由公司按月於員工薪資中扣
        除，公司並以扣除車價後之給付總額填製公司員工薪資
        所得扣繳憑單，據以向稅捐機關申報年度營利事業所得
        稅；該公司員工亦以此較低之薪資總額申報綜合所得稅
        （例：員工薪資每月10萬元，購車款每月2 萬元，扣繳
        憑單填置該員工年度薪資96萬元）之事實，上開案例於
          貴局稽查實務上，是否曾認定有違法逃漏稅捐之態樣
        ？並請檢附認定之理由及依據。」（請詳鈞院卷第67頁
        證物三）
      (2)承上，經台北市國稅局研議後，以96年6 月5 日財北國
        稅審二字第0960201843號函復：「三、前揭財政部95年
        函釋規定，保險公司之保險業務員為所屬公司招攬保險
        業務而發生之必要費用，可由保險公司依營利事業所得
        稅查核準則（以下簡稱查核準則）有關規定依其費用性
        質檢據核實列報。所謂『與經營業務有關之損費』，依
        所得稅法第38條及行政法院相關判決規定，乃指公司之
        營業行為，屬本身經營之業務之一或與本身業務有直接
        關聯而言，先予敘明。四、保險經紀公司之員工，如為
        所屬公司招攬業務而以公司名義購置車輛（即車輛所有
        權登記為公司之財產），則其分期給付車商之價金，係
        公司取得該資產代價之部分，自非屬保險經紀公司之營
        業費用。該公司應以該資產之實際成本，按所得稅法及
        查核準則規定之方法以及耐用年數計提折舊。另該員工
        如係以公司名義租賃車輛，其分期給付車商之租金（不
        含保證金），得依查核準則第74條第3 款第2 目之5 規
        定認屬為交通費，依首揭財政部95年函釋規定，應由保
        險經紀公司檢據核實列報，尚不宜約定由保險業務員自
        行吸收或負擔。至員工如以員工自己名義租購車輛，則
        該扣付款應視為員工基於僱傭關係而取得之各種補助費
        或給與，故保險經紀公司應以薪資支出列支，並依法併
        同員工薪資所得依率扣繳稅款。」（請詳鈞院卷第69頁
        證物四），即知本件公司租用車輛供員工使用之各項作
        業內容、文據及資金給付之各項事實均已查明，並依前
        揭規定核定應由保險經紀公司檢據核實將租金列報屬交
        通費之性質，不應屬保險業務員之薪資所得。
    3.臺北地方法院檢察署96年度偵字2347號偵查後，以「難認
      被告有因此而使員工薪資名目減少而幫助該等員工逃漏個
      人綜合所得稅情事」而為不起訴處分。
      (1)經臺北地方法院檢察署檢察官偵查永達公司負責人有無
        以公司租用租賃車之名，掩飾員工私人購車與業務無關
        ，以達幫助員工逃漏個人綜合所得稅及逃漏永達公司營
        利事業所得稅之目的時，業就「業務拓展費於開始租用
        租賃車前，是如何發放給業務員？」、「92年開始以租
        賃車提供給員工使用，業務拓展費如何編列？」、「就
        保險業務而言，永達公司將業務拓展費列為薪資或另立
        名目？」、「業務拓展費的支付，是併同薪資發放還是
        屬薪資的一部分？」、「永達公司於96年以前，業務拓
        展費包含在傭酬之內，永達公司就員工薪資的成本是否
        包含業務拓展費？」、「你所稱將業務拓展費包含在員
        工酬庸，是指實報實銷的業務拓展費，還是依據員工業
        績核定業務拓展費？」、「所租賃的車輛是否都是新車
        ？」、「車輛的選擇由公司決定或個人決定？」、「車
        輛的租金有無統一標準？」、「車輛租金的給付，由何
        人支付？」、「92至95年間是否有員工薪資提領後交給
        公司，再由公司支付給車商的情形？」、「員工業務拓
        展費的額度，有無統一的計算標準？」、「車商來接洽
        時是如何告知支付租賃車費用的方式？」、「員工使用
        租賃車，與車商洽辦的流程為何？」、「租賃車的付費
        方式為何？」、「使用租賃車的員工是否需要付費？」
        、「你是如何向車商詢價？」、「永達保險公司員工使
        用租賃車應支付的款項若干？名目為何？」、「永達公
        司應支付車商那些費用？」、「永達公司與車商關係為
        何？」、「永達公司員工與車商關係為何？」、「業務
        拓展費與薪資有何不同？」、「永達保險公司之會計帳
        目如何區別業務拓展費與薪資？」、「永達公司員工有
        無同時租賃多數車輛情形？」等訊問在案，有訊問筆錄
        附卷可稽，至台北市調查處調查時所詢：「既為公司租
        用之公務車，租賃到期後，是否即由公司以差額向車行
        購入作為公司之資產？」、「既然永達公司租用之公務
        車，租車之保證金、每月之租金由公司支付，何以永達
        公司員工需簽署『公務車輛申請暨扣薪同意書』及『公
        務車輛租賃附屬契約』等文件？」等，臺北地方法院檢
        察署檢察官亦均瞭解詳細案情，先予敘明。
      (2)嗣後臺北地方法院檢察署檢察官就台北市調查處移送書
        之涉嫌事實，依訊問筆錄及移送書內相關事證偵查後，
        認定「永達公司業務人員傭酬，已包含所有業務拓展費
        用，全額列入薪資所得而非執行業務所得，因招攬保險
        業務而發生之業務發展費用理應列報公司營業費用，永
        達公司自業務人員薪資中調整，亦即車輛租金由員工傭
        酬中扣除，由租賃車商提供租金發票向永達公司請款，
        由永達公司統一支付車輛租金。難認被告有因此而使員
        工薪資名目減少而幫助該等員工逃漏個人綜合所得稅情
        事。」（請詳鈞院卷第73頁證物五），此與永達公司對
        原告等業務同仁採利潤中心之薪酬制度結算薪資所得方
        式一致。
    4.依改制前行政法院32年判字第18號判例及司法院釋字第39
      2 號解釋，被告應以臺北地方法院檢察署96年度偵字2347
      號偵查之不起訴處分認定事實，且依改制前行政法院89年
      度判字第699 號判決要旨，嗣後課稅事實資料未變，要難
      憑藉新見解重為處分。
      (1)按最高行政法院32判字第18號判例意旨，基於刑事司法
        機關調查證據之程序，其認定事實須達到超越合理懷疑
        之程度，遠較行政機關調查證據為周延，則行政機關應
        尊重司法機關所為之確定判決。另按司法院釋字第392
        號意旨（請詳鈞院卷第81頁證物六），茲此，檢察機關
        確定文書所認定之事實，符合司法正義程序，行政機關
        亦應予尊重。有財政部96年11月2 日台財訴字第096003
        01210 號訴願決定書益證（請詳鈞院卷第83頁證物七）
        。
      (2)查本件系爭事項業經臺北地方法院檢察署檢察官偵查事
        證及其不起訴處分書之認定，徵諸前揭改制前行政法院
        32年判字第18號判例及司法院釋字第392 號解釋，行政
        官署應以之為既判事項而從其判決處理此為行政權與司
        法權分立之國家一般通例，且該事實之租稅法上之適用
        亦經台北市國稅局核認：「四、……該員工如係以公司
        名義租賃車輛，分期給付車商之租金（不含保證金），
        得依查核準則第74條第3 款第2 目之5 規定認屬為交通
        費，依首揭財政部95年函釋規定，應由保險經紀公司檢
        據核實列報，尚不宜約定由保險業務員自行吸收或負擔
        。」在案，依改制前行政法院89年判字第699 號裁判要
        旨（請詳鈞院卷第85頁證物八），其課稅事實資料未變
        ，要難憑藉新見解重為處分。
  (三)有關核定短報薪資所得1,224,000元部分：
    1.永達公司對原告等業務同仁之薪酬係採獎金制度，以各項
      績效計算之個人薪酬及組織報酬，而組織報酬係以支應歸
      屬利潤中心之各項必要業務費用，故原告薪資所得為（一
      ）個人薪酬及（二）組織報酬減除支應歸屬利潤中心之各
      項必要費用後餘額，二項之合計數。
      (1)查永達公司對原告等業務同仁之薪酬係採獎金制度（無
        固定之底薪），薪酬計算連結利潤中心制，先就各項績
        效（包括個人業績、組業績、處業績）之達成率，按不
        同成數及公式，計算初年度服務報酬及續年度服務報酬
        等個人薪酬部分，暨舉績報酬、達成報酬、超額報酬、
        推介報酬、組輔導報酬、處輔導報酬等組織報酬部分（
        請詳證物九），而組織報酬係用以支應此利潤中心之各
        項必要業務費用，如車位、影印機及公務車輛等租金、
        辦公用之各項文具、電腦耗材、印刷影印及書報雜誌等
        文具用品、郵資及通訊費用等郵電費、運費、交通及住
        宿等差旅交通、訓練費、設備修繕及維護等修繕費、廣
        告費用、餐敘、禮儀及饋贈等交際費、會議費、雜項購
        置、全員團康、聚餐活動等職工福利（請詳證物十），
        組織報酬係用以支應各利潤中心之各項業務發展費用，
        非屬個人之報酬，業務發（拓）展費用額度（即百分比
        ）僅係讓從業人員有一參考標準，預期其可能之報酬，
        惟仍以實際發生數為主，其支應有餘則屬該利潤中心主
        管之激勵酬勞，因組織報酬為變動數，故有部分月份可
        達成公司設定之標準，部分無法達成，此即為制度之激
        勵作用，是薪資所得包括（一）個人薪酬及（二）組織
        報酬減除支應歸屬利潤中心之各項必要費用後之組織激
        勵酬勞。此乃以業務人員為主常見之經營模式之一，即
        係連結績效衡量與薪酬制度，為一有效啟發並激勵同仁
        士氣之法則，並合於人性化之管理機制。目前亦無因採
        利潤中心之經營模式，而將認屬營利事業之營運（業）
        費用應列入為員工薪資所得，而悖於租稅中性原則，符
        合司法院釋字第385 號解釋：「憲法第19條規定人民有
        依法律納稅之義務，固係指人民有依據法律所定之納稅
        主體、稅目、稅率、納稅方法及納稅期間等項而負納稅
        義務之意，然課人民以繳納租稅之法律，於適用時，該
        法律所定之事項若權利義務相關連者，本於法律適用之
        整體性及權利義務之平衡，當不得任意割裂適用。」謹
        就上開薪酬制度之說明如附圖所示。
      (2)承上，原告系爭年度薪資所得包括（一）個人薪酬：初
        年度服務報酬2,417,744 元及續年度服務報酬281,871
        元暨減除本項服務報酬之佣金支出90,992元後，共計2,
        608,623 元，及（二）組織激勵酬勞：達成報酬等組織
        報酬共計2,905,525 元，減除支應利潤中心之各項業務
        發展費用348,430 元及公務車租金1,224,000 元後，餘
        額合計1,333,095 元，故結算後薪資所得為3,941,718
        元（2,608,623 元+ 1,333,095 元，請詳鈞院卷第111
        、137 頁證物十一及證物十二），此乃原告實際取自永
        達公司之薪資所得，並非先自永達公司取得包含服務報
        酬應負擔之佣金支出及利潤中心應負擔公務車租金等營
        業費用之金額5,605,140 元（2,417,744 元+281,871元
        + 2,905,525 元），再由永達公司扣取屬服務報酬應負
        擔之佣金支出及利潤中心營業費用共計1,663,422 元（
        90,992元+ 348,430 元+ 1,224,000 元）。
    2.稅法上所稱之薪資所得，一般係指因僱傭契約所獲致之報
      酬，由於報酬純粹因為服勞務而獲致，勞務提供者本身不
      負工作成敗責任，因此不須提供勞務以外之成本來完成工
      作，即不應將薪酬計算過程中，屬績效衡量因素且非屬受
      僱人實際領受之營業費用涵蓋於受僱人之所得中，本件系
      爭公務車，乃原告任職公司為協助業務員利於執行業務推
      展，規定處經理級以上人員或業績較優同仁（業務發〔拓
      〕展費之使用對象相同）得申請保管公務租賃車輛，公務
      車租金由任職公司支付且屬永達公司營業費用，要非屬原
      告薪資所得。
      (1)按「個人之綜合所得總額，以其全年下列各類所得合併
        計算之：……第三類：薪資所得：凡公、教、軍、警、
        公私事業職工薪資及提供勞務者之所得：一、薪資所得
        之計算，以在職務上或工作上取得之各種薪資收入為所
        得額。二、前項薪資包括：薪金、俸給、工資、津貼、
        歲費、獎金、紅利及各種補助費。但為雇主之目的，執
        行職務而支領之差旅費、日支費及加班費不超過規定標
        準者，及依第4 條規定免稅之項目，不在此限。」為所
        得稅法第14條第1 項第3 類第1 款及第2 款所明定。另
        按民法第482 條「稱僱傭者，謂當事人約定，一方於一
        定或不定之期間內為他人服勞務，他方給付報酬之契約
        。」規定，茲此，前揭所得法稅上所稱之薪資所得，應
        係指因僱傭契約所獲致之報酬，由於該報酬純粹係因為
        服勞務之獲致，勞務提供者本身不負工作成敗責任，因
        此原則上不須提供勞務以外之成本來完成工作，所得之
        金錢應全部列為所得，此參諸鈞院91年度訴字第5391號
        判決：「稅法上所稱之『薪資所得』，一般均是指因『
        僱傭契約』所獲致之金錢報償，由於金錢純粹是因為勞
        務之提供而獲致，勞務提供者本身不負工作成敗責任，
        因此原則上不須提供勞務以外之成本來完成工作，所得
        之金錢應全部列為『所得』。而稅法上之『執行業務所
        得』則比較近似於因『承攬』或『委任』契約所獲致之
        報酬，由於此等報酬之取得，以特定工作完成為必要，
        除了勞務的提供外，還有其他成本之支出，所以所得稅
        法第14條第1 項第2 類明定，在計算執行業務所得時，
        可以扣除『業務所房租或折舊、業務上使用器材設備之
        折舊及修理費，或收取代價提供顧客使用之藥品、材料
        等』成本，同時也可扣除『業務上雇用人員之薪資、執
        行業務之旅費及其他直接必要費用』，而以其餘額為所
        得額。這正是二者之區別。也因為上開之差異，執行業
        務之人因為工作性質之獨立性，幾乎不會只有單一之僱
        主，而領取薪資之人有二個以上之僱主反而極為罕見，
        但這只是一個現象的反應，而不應是分辦二者之關鍵性
        標準。」（請詳證物十三）是證。
      (2)次按「保險業務員因為所屬公司招攬保險業務而發生之
        文具用品費、差旅費、郵電費、印刷費及廣告費、交際
        費、訓練費、交通及油料費等，依據現行所得稅法規定
        ，其屬保險公司之營業費用者，可由保險公司依營利事
        業所得稅查核準則有關規定檢據依費用性質核實列報，
        不宜約定由保險業務員自行吸收或負擔，並併同薪資給
        付，成為業務員薪資之一部分，而由保險公司逕以『薪
        資支出』科目列支。」乃財政部95年6 月28日台財稅字
        第09504063430 號函釋（下稱95年函釋，請詳鈞院卷第
        161 頁證物十四）所明定。茲此，凡屬營利事業之營業
        費用者，應依所得稅法及營利事業所得稅查核準則有關
        規定檢具憑證列報，換言之，倘支付與業務有關之成本
        或費用者，應屬雇用人之營業費用，非屬受雇人之薪資
        所得，是符前揭鈞院見解，要難僅以付款人、使用人或
        （及）保管人為保險業務員，而認定屬私人用途，應無
        疑義。
      (3)再按「涉及租稅事項之法律，其解釋應本於租稅法律主
        義之精神，依各該法律之立法目的，衡酌經濟上之意義
        及實質課稅之公平原則為之。」為稅捐稽徵法第12條之
        1 第1 項規定，乃租稅法所重視者，應為足以表徵納稅
        能力之實質的經濟事實，此參諸司法院釋字420 號解釋
        及改制前行政法院81年度判字第2124及82年判字第2410
        號判決益證。茲此，本件實質之經濟事實係於租賃車輛
        是否確實與公司業務有關，及租金支出之實質負擔對象
        （簡言之，僱傭關係下，受僱人除提供勞務外，不應負
        擔其他成本，故租金支出之負擔人為僱用人；委任關係
        下，受任人以特定工作完成為必要，除了勞務提供外，
        還有其他成本之支出，例如系爭租金支出，故負擔人為
        受任人。）經查原告於永達公司擔任保險業務員，為業
        務需要，外出開發新客戶、維持舊客戶關係及服務客戶
        等，其所耗費交通支出不貲。茲此，任職公司訂立車輛
        使用辦法，提供業務較優同仁申請保管公務租賃車輛，
        協助業務同仁執行業務拓展，是以系爭租賃車輛係供業
        務同仁執行業務使用，誠難謂非與公司業務無關，而係
        私人租賃。
      (4)經查永達公司製訂之車輛使用辦法第一條規定：「為協
        助同仁執行業務，特訂本辦法。本辦法所指『車輛』係
        指公務用之租賃車輛及公務用之私人車輛。」（請詳偵
        查卷證據目錄二、永達公司「修訂車輛使用辦法及公佈
        相關作業流程」），系爭租賃公務車係原告為永達公司
        招攬保險業務使用，除陸續招攬新業務，此彙整原告經
        手之要保書明細（請詳鈞院卷第63頁證物十五）供核，
        獲取初年度服務報酬外，亦需服務原有保戶，包括通知
        繳交及收取保費、處理保戶理賠等問題，以繼續獲取續
        年度服務報酬，此等活動均有使用車輛或其他交通工具
        之需，是依上開事實，再再證明系爭租賃車輛之公務用
        途，此參諸司法院95年9 月18日院台廳行一字第095002
        0772號函益證。另有關系爭車輛因使用產生之相關費用
        ，經查系爭年度有車輛修繕費及油單等，謹提供入帳之
        傳票如證物十六，且該等費用業經台北市國稅局核認永
        達公司營業費用在案，是發生該等費用之主體（系爭公
        務車）亦應認屬為經營本業或附屬業務使用無疑。是依
        前揭財政部95年函釋及鈞院見解，該支出係屬永達公司
        非薪資支出之營業費用，自不應核認為原告之薪資所得
        。
      (5)有關不起訴處分書所認定之事實有誤部分：
        系爭公務車於租期屆滿時，保管人基於對車況及性能
          之瞭解，及其價格略低於中古車行情，而向租賃公司
          購買，與一般常情無違。另該等車輛租賃期滿買賣之
          情形亦經臺北地檢署檢察官於不起訴處分書載明，並
          無被告所稱事實不同之情形。被告要難僅以購回比例
          達81.08% ， 遽認不起訴處分書認定事實有誤或租賃
          關係存在於原告與汽車租賃公司，甚否認該租賃關係
          ，而此經刑事司法機關調查證據程序認定之事實，依
          改制前行政法院32 年 判字第18號判例及司法院釋字
          第392 號解釋意旨規定，被告應受拘束。惟被告僅以
          租期屆滿直接購回及購回後售出佔全部案件比例高達
          81.08%為由，否認不起訴書內經司法機關調查證據程
          序認定有利於原告部分之事實，已違反行政程序法第
          9 條規定之注意義務。
        另依車輛租賃契約第3 條保證金之約定：「承租人應
          於簽約時支付出租人各租賃附屬契約所示之保證金金
          額，租賃期滿後經出租人驗收取回租賃車輛，保證金
          應扣除承租人與保管人應付而未付之費用後無息退還
          。」（請詳鈞院卷第167 頁證物十七），即知租賃期
          滿或提前終止租賃契約時，任職公司將車輛交還租賃
          公司，租賃公司退還保證金，且查任職公司並無買回
          車輛，是與一般租賃情形無異。至租賃期滿後出租人
          如何處理租賃車輛係屬另一交易，要難僅以由保管人
          或其關係人買回比例81.08%為由，推論臺北市調查處
          移送函原認定之事實為成立。
        再者，被告未說明系爭租賃車輛到期由父母或兄弟姊
          妹等買回，與由原告買回對臺北市調查處前揭事實認
          定結果何以相同。縱由父母或兄弟姊妹等買回，與由
          原告買回之認定結果相同，被告所稱81.08%之比例買
          回，意謂尚有近20% 之比例並未由保管人或其關係人
          買回，亦證系爭租賃行為與租期屆滿之銷售行為不同
          ，被告僅以81.08%推論渠等租賃行為與銷售行為即為
          保管人之租購行為，嫌顯率斷。
      (6)茲就訴願決定及原處分誤解之情，說明如后：
        有關永達公司扣取車輛租金前仍須事先取得員工同意
          乙節：
          (甲)查永達公司對原告等業務同仁之薪酬係採獎金制度
            ，薪酬計算連結利潤中心制，有關推展業務所發生
            之佣金支出及公務車租金等營業費用，分別自服務
            報酬（包括初年度服務報酬及續年度服務報酬）及
            組織報酬中扣除後，以計算個人薪酬及組織激勵酬
            勞，其合計數即為原告申報之薪資所得，請詳前述
            之說明，有鈞院卷第111 頁證物十一所附之各月份
            業務津貼表足證，系爭公務車租金及業務拓展費等
            營業費用係自組織報酬中減除，為計算原告之組織
            激勵酬勞，是被告應依行政程序法平等原則，核定
            系爭公務車租金及業務拓展費，即油料、車輛修繕
            費等業務拓展費核認屬永達公司營業費用者，公務
            車租金應亦屬其營業費用。
          (乙)次查系爭車輛租金由任職公司支付予租賃車商取得
            相關憑證時，即以「營業費用－租金支出」科目列
            帳，並非先計入薪資費用後，再自薪資費用中沖轉
            「營業費用- 租金支出」科目，益證系爭車輛租金
            從組織報酬中扣除，僅為計算組織激勵酬勞，與業
            務拓展費用自組織報酬中扣除相同。被告以業務津
            貼表中組織報酬之計算，即核認車輛租金係從薪資
            所得中扣除，而歸屬原告之薪資所得，顯未究明原
            告之應得薪資係依計算之結果始獲致，而錯置其因
            果關係，更違反前揭禁止差別待遇原則。
          (丙)至與永達公司簽立還款同意書，係因組織激勵酬勞
            計算過程中，其每月計算組織報酬之業績消長不一
            ，以及業務發展費用（除系爭車輛租金外），亦非
            每月相同，因此永達公司考量如按業績計算之組織
            報酬不足支付業務拓展費及系爭車輛租金時，則有
            自個人薪酬中扣除之情形，故要求原告簽立該同意
            書，以免歧見。
        另有關系爭車輛租金支出與費用核銷辦法流程不同部
          分：
          經查永達公司會計副理呂君於97年7 月17日調查筆錄
          中說明：「業務拓展費須要檢具發票核銷，車商會開
          立租金發票予本公司，公司再依發票沖銷員工的業務
          拓展費用額度；至於薪資就依『薪資試算表』餘額，
          其中業務拓展費係『薪資試算表』的減項。」因系爭
          車輛租賃係由永達公司向租賃車商承租，自應由永達
          公司先支付予租賃車商，永達公司再依規定列入業務
          拓展費從組織報酬中扣除，原告自始未支付款項，當
          無申請歸墊之需，故與「由員工檢具單據向永達公司
          申請後，永達公司再發放予員工」之核銷方式不同。
        至有關被告推論原告係租賃契約之實際承租人部分：
          查永達公司為系爭租賃車輛之承租人，違約風險仍係
          由永達公司負擔相關責任，有公務車輛租賃契約第10
          條承租人與保管人違約之處理約定：「（一）承租人
          與保管人如違反本契約任一約定，不履行或怠於履行
          本契約之任一義務，承租人應無條件給付已到期未付
          之租金及其他應付費用，另保管人繳付懲罰性違約金
          以未到期總額之28% 計算；且出租人需經過通知後始
          可逕行終止該租賃附屬契約並收回租賃車輛。（二）
          承租人應按期給付租金，如有遲延之情況，應自租金
          應付日起至清償日止，按年率百分之二十計付遲延利
          息外，並逐日按每百元五分計付違約金予出租人。（
          三）租賃期滿前，承租人要求提前終止該租賃附屬契
          約時，應於一個月前以書面通知出租人，承租人應無
          條件給付已到期未付之租金及其他應付費用，另保管
          人繳付懲罰性違約金以未到期總額之28% 計算；且出
          租人需經過通知後始可逕行終止該租賃附屬契約並收
          回租賃車輛。」（請詳鈞院卷第167 頁證物十七），
          即實際發生違約時，永達公司仍應依該租賃契約負擔
          相關責任，縱原告為租賃車輛之連帶保證人，亦未免
          除承租人永達公司之契約責任，此觀諸最高法院45年
          臺上字第1426號判例：「保證債務之所謂連帶，係指
          保證人與主債務人負同一債務，對於債權人各負全部
          給付之責任者而言，此就民法第272 條第1 項規定連
          帶債務之文義參照觀之甚明。故連帶保證與普通保證
          不同，縱使無民法第746 條所揭之情形，亦不得主張
          同法第745 條關於檢索抗辯之權利。」益證。至有關
          保證金由原告出資部份，係基於風險管理所為之措施
          ，且因實際使用人為原告，故保管人之注意義務及部
          分風險由實際使用之保管人承擔，尚無違反一般經驗
          法則。
    3.綜合所得稅原則上係採現金收付制，稱為收付實現原則，
      亦即綜合所得稅之核課，應僅對已實現之實際所得課稅，
      對於薪酬計算過程中，屬績效衡量因素且非屬受僱人實際
      領受之營業費用，不應涵蓋於受僱人之所得中。
      (1)按「我國營利事業所得稅，除非公司組織之營利事業外
        ，原則上均應採權責發生制；但綜合所得稅原則上則採
        現金收付制，稱為收付實現原則。亦即綜合所得稅之核
        課，應僅對已實現之實際所得課稅。……。是本件行為
        時之增資緩課股票於轉讓時，原則上應就面額部分作為
        轉讓時所屬年度之所得，申報課稅；但實際轉讓價格低
        於面額時，則以實際轉讓價格申報所得；此乃我國稅制
        對於個人綜合所得稅之課徵，係採收付實現原則之明證
        ，不容稅捐稽徵機關依據不實記載資料或臆測之詞，濫
        行課稅。」為最高行政法院93年判字第966 號裁判要旨
        （請詳鈞院卷第173 頁證物十八），準此，綜合所得稅
        之現金收付原則應僅對已實現之實際所得課稅，縱計算
        所得時係按員工擬制收入減除擬制費用支出方式表達，
        仍應以實際獲取金額認列為員工薪資所得，而非以擬制
        收入為員工薪資所得，參諸財政部對靠行制度之相關函
        釋（67年3 月25日台財稅第31997 號函、71年12月10日
        台財稅第38935 號函、74年6 月21日台財稅第17954 號
        函、76年3 月2 日台財稅第7576785 號函、79年4 月3
        日台財稅第790021143 號函、84年7 月20日台財稅第84
        1636379 號函）規定，將靠行車主創造之營業收入擬制
        為車行之收入，又將靠行車主之費用支出擬制為車行之
        費用支出，而以靠行車主實際獲利擬制為車行給付予靠
        行車主之薪資所得，另最高行政法院97年度判字第34號
        判決：「另外該合約書還同時約定，費用應交由志明公
        司報銷，而上訴人在原審法院提出之費用單據，被上訴
        人雖謂：『該等費用為志明公司報，上訴人不得主張』
        云云，但依上開函釋所示，若志明公司有申報上開費用
        ，則在計算其支付予上訴人之擬制『薪資所得』時，仍
        應予以扣除。而此等費用申報之有無及金額多寡等事實
        ，原審法院就以上二點，均未加以調查，即謂上訴人不
        得主張此等費用支出，同樣有判決不備理由之違法。」
        （請詳鈞院卷第175 頁證物十九）益證。
      (2)經查永達公司為協助同仁執行業務，特訂定車輛使用辦
        法，原告乃依該規定及公務車輛租賃作業流程向公司申
        請保管公務租賃車輛，由永達公司（承租人）、原告（
        保管人）及租賃車商（出租人）共同簽訂公務車輛租賃
        契約，由永達公司按期支付車輛租金，認列營業費用之
        車輛租金（請詳鈞院卷第181 頁證物二十），依前揭綜
        合所得稅現金收付基礎之收付實現原則及財政部95年函
        釋規定，系爭車輛租金不應再歸併核定為原告之薪資所
        得。換言之，原告系爭年度薪資所得包括（一）個人薪
        酬2,608,623 元，及（二）組織激勵酬勞1,333,095 元
        ，故結算後薪資所得為3,941,718 元，此乃原告實際取
        自永達公司之薪資所得，依前揭收付實現原則，對於薪
        酬計算過程中，屬績效衡量因素且非屬受僱人實際領受
        之營業費用，不應涵蓋於受僱人之所得中。
  (四)有關罰鍰89,411元部分：
    1.依行政罰法第7 條規定，違反行政法上義務之行為，有出
      於故意或過失者，始得處罰，原告依任職公司開立之扣繳
      憑單申報，且以給付總額悉數列報，難謂有過失之情，應
      予撤銷。
      (1)按「納稅義務人已依本法規定辦理結算申報，但對依本
        法規定應申報課稅之所得額有漏報或短報情事者，處以
        所漏稅額2 倍以下之罰鍰。」固為所得稅法第110 條第
        1 項規定，惟按行政罰法第7 條第1 項規定，倘違反行
        政法上義務之行為，有出於故意或過失者，始應處罰，
        此參諸司法院釋字第275 號解釋意旨益證。
      (2)次按「納稅義務人有左列各項所得者，應由扣繳義務人
        於給付時，依規定之扣繳率或扣繳辦法，扣取稅款，並
        依第92條規定繳納之：二、機關、團體、事業或執行業
        務者所給付之薪資、利息、租金、佣金、權利金、競技
        、競賽或機會中獎之獎金或給與、退休金、資遣費、退
        職金、離職金、終身俸、非屬保險給付之養老金、執行
        業務者之報酬，及給付在中華民國境內無固定營業場所
        及營業代理人之國外營利事業之所得。」為所得稅法第
        88條第1 項第2 類規定。據此，如納稅義務人因職務上
        或工作上自機關、團體、事業或執行業務者取得之薪資
        所得，應由該機關、團體、事業或執行業務者依相關規
        定扣繳並通知納稅義務人薪資總額，以利納稅義務人申
        報綜合所得稅，縱自薪資所得中有扣付款項之情，應以
        扣付前之金額通知納稅義務人當年度之薪資所得金額，
        此參諸財政部68年05月24日台財稅第33363 號函釋「勞
        工薪資所得每月扣繳稅款之計算，係以每月在職務上或
        工作上取得之各種收入為所得額，亦即扣繳憑單中應填
        載之（薪資所得）給付總額。其由雇主自上項薪資所得
        中扣付之工會會費、職工福利金、交通費及保險費等，
        於計算扣繳稅款時，不得自薪資所得中減除。」規定意
        旨益證，是以本件原告依任職公司開立之扣繳憑單申報
        ，且以給付總額悉數列報，難謂有過失之情，應予撤銷
        。
      (3)另觀諸稅務違章案件減免處罰標準第3 條第2 項規定：
        「綜合所得稅納稅義務人依所得稅法第110 條規定應處
        罰鍰案件，有下列情事之一者，免予處罰：一、納稅義
        務人透過網際網路辦理結算申報，其經調查核定短漏報
        之課稅所得，符合下列情形：（二）屬納稅義務人依規
        定向財政部財稅資料中心或稽徵機關查詢，而該機關未
        能提供之所得資料。」及其修正理由第四點：「納稅義
        務人利用網際網路辦理綜合所得稅結算申報，於近年來
        賡續推動下，納稅義務人普遍已有期待渠等依規定向稽
        徵機關查詢而取得之扣免繳憑單、股利憑單等所得資料
        應屬完整，並據以透過網際網路辦理結算申報。倘係因
        扣繳義務人、營利事業或信託行為之受託人未於規定期
        限內申報或未據實填報等由，造成稽徵機關提供之所得
        資料不完整，從而納稅義務人憑以透過網際網路辦理結
        算申報有短漏報課稅所得情事，似不宜歸責於納稅義務
        人。」足證納稅義務人因扣繳義務人未於規定期限內申
        報或未據實填報扣繳所得者，而納稅義務人就扣繳通報
        之所得業已悉數申報，仍有短漏報課稅所得者，難謂納
        稅義務人有應注意、能注意而不注意之過失，得免依所
        得稅法第110 規定處罰。經查本件原告依任職公司開立
        之扣繳憑單申報薪資所得，且業以給付總額悉數列報，
        至公務車輛租賃契約由原告與永達公司及租賃公司簽訂
        ，係因契約中涉及保管人之權利義務，故原告亦須為立
        約人，於合約上簽名用印，況且租賃標的為公務車輛，
        為任職公司為協助原告等業務員利於業務推展，依財政
        部規定系爭租金支出應屬永達公司之營業費用，要非原
        告之薪資所得，揆諸前揭說明，難謂有過失之情，應免
        予處罰。訴願決定所稱「訴願人既列名系爭車輛租賃合
        約之保管人，並於合約上簽名用印，可見訴願人對前開
        違章漏稅情節知之甚詳，惟仍故意漏報系爭薪資所得，
        自應受罰」應有誤解。
    2.另按行政罰法第24條規定「一行為不二罰」原則，有關系
      爭車輛租金，扣繳義務人（永達公司之負責人）業經台北
      市國稅局依法科處罰鍰，自不應再對原告予以處罰，此亦
      符前揭免罰規定意旨。
      (1)按「一行為違反數個行政法上義務規定而應處罰鍰者，
        依法定罰鍰額最高之規定裁處。但裁處之額度，不得低
        於各該規定之罰鍰最低額（第1 項）。前項違反行法上
        義務行為，除應處罰鍰外，另有沒入或其他種類行政罰
        之處罰者，得依該規定併為裁處。但其處罰種類相同，
        如從一重處罰已足以達成行政目的者，不得重複裁處（
        第2 項）。一行為違反社會秩序維護法及其他行政法上
        義務規定而應受處罰，如已裁處拘留者，不再受罰鍰之
        處罰（第3 項）。」為行政罰法第24條所規定之一行為
        不二罰原則，且其應具憲法位階。（參諸司法院釋字第
        604 號解釋協同意見書「『一行為不二罰原則』又稱『
        禁止雙重處罰原則』，顧名思義，指就人民同一違法行
        為，禁止國家為多次之處罰，其不僅禁止於一行為已受
        到處罰後，對同一行為再行追訴、處罰，也禁止對同一
        行為同時作多次的處罰。我國憲法固然沒有『一行為不
        二罰原則』的明文，但是從法治國家所要求的法安定原
        則、信賴保護原則以及比例原則均可以得出同一行為不
        能重複處罰的要求。因而，『一行為不二罰原則』是一
        具有憲法位階的原理原則。」）
      (2)參諸稅捐稽徵法第44條規定：「營利事業依法規定應給
        與他人憑證而未給與，應自他人取得憑證而未取得，或
        應保存憑證而未保存者，應就其未給與憑證、未取得憑
        證或未保存憑證，經查明認定之總額，處5%罰鍰。但營
        利事業取得非實際交易對象所開立之憑證，如經查明確
        有進貨事實及該項憑證確由實際銷貨之營利事業所交付
        ，且實際銷貨之營利事業已依法處罰者，免以處罰。」
        足證縱違章主體不同，仍應有一行為不二罰之適用。是
        被告所稱「查扣繳義務人未依規定扣繳稅款與所得人漏
        報所得係屬二事，二者違章主體不同，另未依規定扣繳
        稅款係依所得稅法第114 條規定處罰，而所得人漏報所
        得係依同法第110 條規定處罰，二者處罰之法律依據亦
        不同，本件核無違反一行為不二罰原則情事。」顯添加
        法律所無之限制，難謂與法無悖，亦有違行政程序法第
        6 條規定之平等原則。
      (3)另就系爭車輛租金，如歸屬為薪資所得，則按所得稅法
        第114 條規定：「扣繳義務人有左列情事之一者，分別
        依各該款規定處罰：一、扣繳義務人未依第88條規定扣
        繳稅款者，除限期責令補繳應扣未扣或短扣之稅款及補
        報扣繳憑單外，並按應扣未扣或短扣之稅額處1 倍以下
        之罰鍰；其未於限期內補繳應扣未扣或短扣之稅款，或
        不按實補報扣繳憑單者，應按應扣未扣或短扣之稅額處
        3 倍以下之罰鍰。二、扣繳義務人已依本法扣繳稅款，
        而未依第92條規定之期限按實填報或填發扣繳憑單者，
        除限期責令補報或填發外，應按扣繳稅額處20% 之罰鍰
        。但最高不得超過二萬元，最低不得少於一千五百元；
        逾期自動申報或填發者，減半處罰。經稽徵機關限期責
        令補報或填發扣繳憑單，扣繳義務人未依限按實補報或
        填發者，應按扣繳稅額處3 倍以下之罰鍰。但最高不得
        超過四萬五千元，最低不得少於三千元。三、扣繳義務
        人逾第92條規定期限繳納所扣稅款者，每逾2 日加徵1%
        滯納金。」對扣繳義務人予以處罰，則納稅義務人已依
        扣繳憑單申報，自不宜再對納稅義務人予以處罰，以符
        前揭一行為不二罰原則暨前揭免罰規定。
      (4)經查本件扣繳義務人（即永達公司負責人）業依台北市
        國稅局97年6 月13日財北國稅中南綜所一字第09702134
        35號函規定，補繳稅款並補報扣繳憑單，且經台北市國
        稅局依法就應補繳稅款處1 倍罰鍰在案，而原告（即納
        稅義務人）依任職公司掣發之扣繳憑單悉數申報所得，
        而致短漏報課稅所得，難謂非屬同一行為，是依前揭一
        行為不二罰原則，自不應再予處罰，此由前揭免罰規定
        之修正理由：「倘係因扣繳義務人、營利事業或信託行
        為之受託人未於規定期限內申報或未據實填報等由，造
        成稽徵機關提供之所得資料不完整，從而納稅義務人憑
        以透過網際網路辦理結算申報有短漏報課稅所得情事，
        似不宜歸責於納稅義務人。」益足為本件撤銷之參採。
    3.退萬言步，縱如被告核定有短報薪資所得之情，須依前揭
      所得稅法第110 條第1 項規定處罰時，漏稅額應參照依該
      法條第2 項核定之「補徵應納稅額」計算，准予扣除系爭
      所得之扣繳稅額。
      (1)按「違章情形：短漏報所得屬已填報扣免繳憑單、股利
        憑單及緩課股票轉讓所得申報憑單之所得，且無第三點
        情形者。裁罰金額或倍數：處所漏稅額0.2 倍之罰鍰。
        」為稅務違章案件裁罰金額或倍數參考表有關違反所得
        稅法第110 條第1 項之相關規定，茲此，本件違章經被
        告處所漏稅額0.2 倍之罰鍰，足證被告機關核認系爭短
        報之薪資所得屬已填報扣繳憑單，是按財政部73年09月
        03日台財稅第59051 號函釋規定：「（一）已依法辦理
        結算申報者：1.｛〔（申報所得額＋核定應稅免罰所得
        額+ 短漏報所得額）－（免稅額+ 扣除額）〕×稅率－
        累進差額｝－抵稅額＝全部應納稅額2.｛〔（申報所得
        額+ 核定應稅免罰所得額）－（免稅額+ 扣除額）〕×
        稅率－累進差額｝－抵稅額＝申報及核定應稅免罰部分
        應納稅額3.全部應納稅額－申報及核定應稅免罰部分應
        納稅額－短漏報所得額之扣繳稅額－申報部分經核定之
        退稅額（不分已否退還）＝漏稅額」其「漏稅額」之計
        算，應得減除「短漏報所得額之扣繳稅額」。
      (2)另依「五、綜上，納稅義務人經發現短漏報屬應扣繳之
        課稅所得並應依規定裁罰之案件，其漏稅額計算之基準
        ，應以財政部82年11月3 日台財稅第821501458 號函規
        定之調查基準日短漏報之所得，及已繳納之稅款為計算
        漏稅額之基準。如納稅義務人短漏報之所得於調查基準
        日前，業經扣繳義務人辦理扣繳者，於計算漏稅額時，
        自得減除系爭短漏報所得已繳納之扣繳稅款；否則即不
        得減除。」固為財政部賦稅署96年12月18日台稅一發字
        第09604554530 號函（下稱財政部96年函釋）規定，惟
        按分別為中央法規標準法第4 條、第5 條及行政程序法
        第159 條規定，是以行政規則不應就人民權利義務加以
        規定，否則即有違法律保留原則。
      (3)再按凡規範內容涉及人民之權利義務者，不論係職權命
        令或法規命令，均須依行政程序法第174 條之1 規定，
        於施行後2 年內改以法律規定，或於法律中增列其授權
        依據後修正或重新訂定之，逾期即失其效力，以符租稅
        法律主義，倘行政機關僅以行政命令添加法律所無之限
        制，即違反租稅法律主義，此參諸關稅法於93年5 月5
        日修正公布之增列第18條（原第14條）第4 項規定：「
        依法得減免關稅之進口貨物，未依前項第1 款規定申請
        繳納保證金而繳稅者，得於貨物進口放行前或放行後4
        個月內，檢具減、免關稅證明文件申請補正及退還其應
        退之關稅。」之立法理由所載：「第4 項新增。財政部
        86年4 月17日台財關第862000293 號函之內容，涉及人
        民權利義務之免稅規定，爰提升法律位階，於本法中訂
        定，以符租稅法定主義。」即明。復揆諸鈞院94年度簡
        字第1023號判決：「理由二（三）亦足被告機關據以駁
        回原告申請所引之財政部上開函令，已涉及人民權利義
        務，依行政程序法第174 條之1 規定，應以法律或法律
        明列授權而訂定命令而行之，財政部於行政程序法90年
        1 月1 日施行後2 年內，未改以法律規定，或於法律中
        增列其授權依據後修正或重新訂定之，則自92年1 月1
        日以後，該函令即已失其效力，被上訴人亦不得加以適
        用。」亦有相同見解。
      (4)況查所得稅法第110 條第1 項規定之「漏稅額」計算，
        揆諸同法條第2 項規定：「納稅義務人未依本法規定自
        行辦理結算申報，而經稽徵機關調查，發現有依本法規
        定課稅之所得稅者，除依法核定補徵應納稅額外，應照
        補徵稅額，處3 倍以下之罰鍰。」已依所得稅法第110
        條第1 項規定辦理結算申報者，其「漏稅額」應不高於
        該法條第2 項未依規定辦理結算申報所核定之「補徵應
        納稅額」，始符憲法之比例原則。另查第2 項核定之「
        補徵應納稅額」，係依所得稅法第71條第1 項前段規定
        ：「納稅義務人應於每年5 月1 日起至5 月31日止，填
        具結算申報書，向該管稽徵機關，申報其上一年度內構
        成綜合所得總額或營利事業收入總額之項目及數額，以
        及有關減免、扣除之事實，並應依其全年應納稅額減除
        暫繳稅額、尚未抵繳之扣繳稅額及可扣抵稅額，計算其
        應納之結算稅額，於申報前自行繳納。」計算，得減除
        尚未抵繳之扣繳稅額，是依前揭論理原則，本件係已依
        法辦理結算申報，其漏稅額應參照第2 項之計算，准予
        減除應扣繳稅額。惟前揭財政部96年函釋規定將致已申
        報者計算之「漏稅額」大於未申報者計算之「補徵應納
        稅額」，與憲法之比例原則有悖，依憲法第172 條命令
        不能牴觸憲法或法律原則之法令位階規定，應屬無效。
      (5)末按行政程序法第6 條規定所明定行政法之平等原則，
        此平等原則係自憲法第7 條規定而來，即禁止差別待遇
        原則，換言之，行政權之行使，不論在實體上或程序上
        ，相同事件應為相同處理，非有合理之正當理由，不得
        為差別待遇；是對於案情相同之案件，應為相同之行政
        處分，方符行政程序法之要求，有最高行政法院93年度
        判字第1611號判決：「事物的本質相同者，應作相同的
        處理，但事物的本質不同時，則應作不同的處理，方符
        合平等原則」益證。經查與本件相同案情（鈞院98年度
        訴字第1567號），被告於計算漏稅額時，業依規定扣除
        系爭所得之扣繳稅額並核定在案，迭經復查決定及訴願
        決定（請詳鈞院卷第195 頁證物二十一）亦是認，惟訴
        願決定核認原告計算漏稅額時，不得減除該已依法繳納
        之扣繳稅額，顯與前揭行政程序法第6 條之平等原則及
        憲法賦予平等權有悖，應予撤銷。
  (五)綜上所述，本件案關事實經臺北地方法院檢察署偵查且原經
    台北市國稅局認定系爭車輛租金認屬為交通費，應由永達公
    司檢據核實列報，原告等薪資名目並未減少而有逃漏綜合所
    得稅之情事，依改制前行政法院32年判字第18號判例及及司
    法院釋字第392 號解釋，應予撤銷，為此請求鈞院判決如訴
    之聲明。
四、被告則以：
  (一)訴之聲明：
    1.請駁回原告之訴。
    2.訴訟費用由原告負擔
  (二)薪資所得
    1.按「薪資所得：凡公、教、軍、警、公私事業職工薪資及
      提供勞務者之所得：一、薪資所得之計算，以在職務上或
      工作上取得之各種薪資收入為所得額。二、前項薪資包括
      ：薪金、俸給、工資、津貼、歲費、獎金、紅利及各種補
      助費。」為行為時所得稅法第14條第1 項第3類 第1 款及
      第2 款前段所明定。次按「行政罰與刑罰之構成要件雖有
      不同，而刑事判決與行政處分，亦原可各自認定事實。」
      改制前行政法院75年度判字第309 號著有判例。
    2.查永達公司明知原告承租車輛係私人支出，與公司業務無
      關，卻自94年起向和車股份有限公司（下稱和車公司）租
      賃車輛，由和車公司（出租人）、永達公司（承租人）及
      原告（保管人）於94年12月19日共同簽署「公務車輛租賃
      附屬契約」，租賃期間自94年12月21日起至96 年12 月20
      日止，俟原告與和車公司辦妥簽約及對保等事宜後，和車
      公司即檢附相關文件向永達公司財務部申請給付租賃車輛
      之保證金540,000 元及每月之租金51,000元（本件原告於
      94年12月19日與永達公司簽定員工還款同意書，採全額扣
      款1,224,000 元），名義上該車輛係永達公司承租，惟每
      月車輛租金卻由公司自原告薪資中扣取給付，故本件實際
      係原告租賃車輛供私人使用，自難認屬公司業務拓展費，
      永達公司藉租賃車輛之名義，將扣取薪資改以租金費用列
      報，以薪資淨額列報員工所得，對公司整體費用並不影響
      ，惟查永達公司對員工扣付款部分仍應視為員工基於僱傭
      而取得之各種補助費，以薪資支出列支，是永達公司以扣
      取薪資之方式幫助原告逃漏94年度綜合所得稅，經臺北市
      調查處及臺北市國稅局查獲，並經臺北市國稅局以永達公
      司填製之員工支付車輛租金薪資扣款彙整表核定原告短報
      94年度薪資所得1,224,000 元，有臺北市調查處96年1 月
      31日肆字第09643004620 號函、公務車輛申請書、員工還
      款同意書、公務車輛租賃附屬契約、和車公司銷售汽車開
      立之統一發票及員工支付車輛租金薪資扣款彙整表影本等
      資料可稽，原核定原告短報取自永達公司薪資所得1,22
      4,000 元並無不合。
    3.次查永達公司負責人吳文永，因違反稅捐稽徵法案件，遭
      台北市調查處移送，經地檢署檢察官96年度偵字第2347號
      不起訴處分，該不起訴處分書認定永達公司92至95年期間
      ，公司員工使用公務車輛僅有余葡月、李峰寶、陳玉英、
      陳玉真及田敏薰等5 人於租期滿後買回車輛，比例極低。
      惟查永達公司該年期間計有302 名員工依公務車輛使用辦
      法申請汽車租賃368 輛中，扣除未到期車輛35輛後，計有
      270 輛係由員工本人或關係人（配偶、父母、兄弟、姊妹
      等）買回，其比例高達占已到期車輛的81.08%，有地檢署
      檢察官96年度偵字第2347號不起訴處分書、臺北市國稅局
      編製之永達公司92至95年間員工租車到期移轉統計表可稽
      ，則該不起訴處分書所認定之事實即屬有誤。又系爭租賃
      車係由員工自行洽詢車商於確認車種、車價及分期付款期
      數後，將保證金款項（車價20% 或30% 等），匯入公司指
      定帳戶，車商再檢附相關文件，向永達公司申請保證金及
      每月租金給付，有該公司公務車輛使用辦法、公務車輛租
      賃作業流程可稽，系爭租賃車租金金額既然於簽立公務車
      輛租賃附屬契約書當下即確定，則該公司即可直接就員工
      薪資調整，何需要原告同意自應領薪資中扣取給付，並簽
      立分期付款總額之保證票據，其主張顯有違常情，況該公
      司業務拓展費性質依該公司公務車輛使用辦法第7 條所載
      ：「因使用公務車輛所衍生之油料、修繕或保養等費用，
      得由使用人檢具合於營業稅法之單據報支業務發展費用。
      」、該公司負責人吳文永君證稱：「業務員以業務拓展費
      的名目報支交通費，先前是用業務員加油的發票為依據報
      支。」及該公司財務部經理李忠約君證稱：「永達公司業
      務拓展費之發放，係依員工業績計算……業務拓展費由員
      工檢具單據向公司申報後才發放。」，是公務車輛所衍生
      之油料、修繕或保養及交通費始屬公司因招攬保險業務而
      發生之必要費用，公司可依規定檢據依費用性質核實列報
      。綜上，原查查得系爭車輛雖係以永達公司名義承租，惟
      每月車輛租金卻由公司自原告薪資中扣取給付，故本件實
      際係原告租賃車輛，並非永達公司租賃車輛供原告使用，
      以永達公司填製之員工支付車輛租金薪資扣款彙整表，核
      定原告短報薪資所得為1,224,000 元並無不合，請續予維
      持。至台北市調查處以永達公司負責人吳文永違反稅捐稽
      徵法及商業會計法相關規定，將其移送地檢署檢察官偵辦
      ，雖經地檢署檢察官偵結以不起訴處分，惟系爭事項既經
      查明已如前述，依首揭行政法院判例，行政處分本應依查
      得之事實認定，不受刑事判決之拘束，併予敘明。
  (三)罰鍰
    1.按「納稅義務人應於每年5 月1 日起至5 月31日止，填具
      結算申報書，向該管稽徵機關，申報其上一年度內構成綜
      合所得總額……之項目及數額，以及有關減免、扣除之事
      實，並應依其全年應納稅額減除……扣繳稅額及可扣抵稅
      額，計算其應納之結算稅額，於申報前自行繳納。」「納
      稅義務人已依本法規定辦理結算、決算或清算申報，而對
      依本法規定應申報課稅之所得額有漏報或短報情事者，處
      以所漏稅額2 倍以下之罰鍰。」為所得稅法第71條第1 項
      前段及98年5 月27日修正公布之同法第110 條第1 項所明
      定。次按「綜合所得稅納稅義務人依所得稅法第110 條規
      定應處罰鍰案件，有下列情事之一者，免予處罰：一、納
      稅義務人透過網際網路辦理結算申報，其經調查核定短漏
      報之課稅所得，符合下列情形……（二）屬納稅義務人依
      規定向財政部財稅資料中心或稽徵機關查詢，而該機關未
      能提供之所得資料……前項第一款規定自95年度綜合所得
      稅結算申報案件適用之。」為稅務違章案件減免處罰標準
      第3 條第2 項第1款 第2 小目及第3 項所規定。又「五、
      綜上，納稅義務人經發現短漏報屬應扣繳之課稅所得並應
      依規定裁罰之案件，其漏稅額計算之基準，應以鈞部82年
      11月3 日台財稅第821501458 號函規定之調查基準日短漏
      報之所得，及已繳納之稅款為計算漏稅額之基準。如納稅
      義務人短漏報之所得於調查基準日前，業經扣繳義務人辦
      理扣繳者，於計算漏稅額時，自得減除系爭短漏報所得已
      繳納之扣繳稅款；否則即不得減除。」為財政部賦稅署96
      年12月18日台稅一發字第09604554530 號函所明釋。
    2.按綜合所得稅之課徵採自行申報制，乃重在誠實報繳為前
      提，有所得即應課稅，為所得稅制之基本原則，是取有應
      稅所得者即應誠實申報。本件查得永達公司短報員工薪資
      所得，已如前述，原告既有是項所得，依前開說明即應注
      意使之符合稅法之強行規定，且原告列名系爭車輛租賃合
      約之保管人，並於合約上簽名用印，可見原告對前開違章
      漏稅情節應知之甚詳，惟仍故意漏報系爭薪資所得1,224,
      000 元，原告應注意而不注意，縱非故意，亦難卸免其過
      失漏報之責任。又依財政部賦稅署96年12月18日台稅一發
      字第09604554530 號函釋意旨，納稅義務人短漏之所得於
      調查基準日前，業經扣繳義務人辦理扣繳者，於計算漏稅
      額時，自得減除系爭短漏報所得已繳納之扣繳稅款，否則
      即不得減除；本件係臺北市國稅局於97年6 月13 日 以財
      北國稅中南綜所一字第0970213435號函通知永達公司補繳
      應扣未扣稅款並補報扣繳憑單，該公司雖已補繳稅款並補
      報扣繳憑單，惟永達公司補辦扣繳稅款係於調查基準日（
      96年4 月10日財北國稅審三字第0960217676號函請公司提
      示相關資料）之後，依上揭規定，於計算漏稅額時，不得
      減除短報所得已繳納之扣繳稅款，至原告主張本件已處罰
      扣繳義務人，基於一行為不二罰原則，不應再就扣繳稅額
      計算罰鍰乙節，查扣繳義務人未依規定扣繳稅款與所得人
      漏報所得係屬二事，二者違章主體不同，另未依規定扣繳
      稅款係依所得稅法第114 條規定處罰，而所得人漏報所得
      係依同法第110 條規定處罰，二者處罰之法律依據亦不同
      ，本件核無違反一行為不二罰原則情事。綜上，原處罰鍰
      並無違誤，請續予維持。另首揭稅務違章案件減免處罰標
      準第3 條第3 項規定，明定前項第一款規定自95 年 度綜
      合所得稅結算申報案件適用之，原告94年度綜合所得稅結
      算申報案件即無其適用，併予陳明。綜上論述：原核定及
      復查、訴願決定並無違誤，請准如答辯之聲明判決。
五、經查：
  (一)按行為時所得稅法第14條第1 項第3 類第1 款及第2 款：「
    個人之綜合所得總額，以其全年下列各類所得合併計算之：
    ……第三類：薪資所得：凡公、教、軍、警、公私事業職工
    薪資及提供勞務者之所得：一、薪資所得之計算，以在職務
    上或工作上取得之各種薪資收入為所得額。二、前項薪資包
    括：薪金、俸給、工資、津貼、歲費、獎金、紅利及各種補
    助費。但為雇主之目的，執行職務而支領之差旅費、日支費
    及加班費不超過規定標準者，及依第4 條規定免稅之項目，
    不在此限。」；第71條第1 項：「納稅義務人應於每年5 月
    1 日起至5 月31日止，填具結算申報書，向該管稽徵機關，
    申報其上一年度內構成綜合所得總額或營利事業收入總額之
    項目及數額，以及有關減免、扣除之事實，並應依其全年應
    納稅額減除暫繳稅額、尚未抵繳之扣繳稅額及可扣抵稅額，
    計算其應納之結算稅額，於申報前自行繳納。」；第110 條
    第1 項：「納稅義務人已依本法規定辦理結算申報，但對依
    本法規定應申報課稅之所得額有漏報或短報情事者，處以所
    漏稅額2 倍以下之罰鍰。」。再按憲法第19條規定：「人民
    有依法律納稅之義務」，係指人民有依法律所定要件負繳納
    稅捐之義務或享減免繳納之優惠而言，此即所謂租稅法律主
    義。次按「涉及租稅事項之法律，其解釋應本於租稅法律主
    義之精神，依各該法律之立法目的，衡酌經濟上之意義及實
    質課稅之公平原則為之。」司法院釋字第420 號解釋闡明有
    案。再者，租稅規避與合法規劃節稅不同，節稅係依據稅捐
    法規所預定之方式，規劃減少稅捐負擔之行為，如申報列舉
    扣除額等以降低綜合所得淨額及應納稅額；反之，租稅規避
    則是利用稅捐法規所未預定之異常的或不相當的法律形式，
    意圖減少稅捐負擔之行為，亦即利用民法上私法自治，特別
    是契約自由原則，如有何不合常規之安排，不當為自己或他
    人規避或減少納稅義務，以減輕稅捐負擔，取得租稅利益，
    但實質上卻違反稅法立法者租稅負擔之意旨，兩者有顯著的
    不同。再按租稅法所重視者，應為足以表徵納稅能力之經濟
    事實，而非其外觀之法律行為，故在解釋適用稅法時，所應
    根據者為經濟事實，不僅止於形式上之公平，應就實質上經
    濟利益之享受者予以課稅，始符實質課稅及公平課稅之原則
    。又有關課徵租稅構成要件事實之判斷及認定，自亦應以其
    實質上經濟事實關係及所產生之實質經濟利益為準，而非以
    形式外觀為準，否則勢將造成鼓勵投機或規避稅法之適用，
    無以實現租稅公平之基本理念及要求。復因課稅對象的經濟
    活動複雜，難以法律加以完整規定，故為實現衡量個人之租
    稅負擔能力而課徵租稅之租稅公平主義，並防止規避租稅而
    確保租稅之徵收，在租稅法之解釋及課稅構成要件之認定上
    ，如發生法律形式、名義或外觀與真實之事實、實態或經濟
    負擔有所不同時，則租稅之課徵基礎，應著重於事實上存在
    之實質，此為租稅法學通稱之實質課稅原則之意涵。
  (二)本件原告94年度任職於永達公司，該公司於94年12月19日與
    和車公司簽訂「公務車輛租賃契約」（租賃期間自94年12月
    21日起至96年12月20日止），約定由和車公司出租汽車1 輛
    （廠牌型式：VOLVO S60 、排氣量2,000C.C. 、牌照號碼：
    6995－BB）予永達公司，每月租金為51,000元，車輛保證金
    為630,000 元，並由原告擔任車輛保管人，實際使用及保管
    系爭車輛。本件車輛保證金540,000 元，係原告於94年12月
    20日匯款至永達公司指定之銀行帳戶，再由永達公司將該保
    證金轉撥予和車公司，永達公司僅於原告匯入保證金時帳列
    「存入保證金」，於匯出保證金時帳列「存出保證金」；另
    原告於簽訂租約時，同意車輛2 年租賃期間之租金總額
    1,224,000 元自其薪資中一次全額扣除；再由永達公司按月
    支付租金51,000元，並以「營業費用－租金支出」科目列帳
    ，並以應發放之薪資總額扣除車輛租金後之淨額，列報原告
    之薪資費用。以上事實有永達公司公務車輛租賃作業流程、
    公務車輛申請書、員工還款同意書及公務車輛租賃附屬契約
    等附於原處分卷可稽，原告對於上開事實之外觀亦未爭執。
    經查，稽之前揭員工還款同意書第1 條約定：「茲同意永達
    保險經紀人股份有限公司於本人每月應領薪資款項中扣抵。
    」（見原處分卷第97頁），及公務車輛租賃附屬契約第1條
    亦約定：「保管人已詳細審閱公務車輛租賃契約並遵照政府
    相關法令、交通法規及公務車輛租賃契約之規定，以善良管
    理人之注意保管使用公務汽車，於保管使用期間若有任何違
    反上述規定之相關費用，概由保管人全責負擔。」（見原處
    分卷第95頁），及保證金、租金總額實際上由原告一次所支
    付等情，足證有關汽車租賃之承租人主要義務包括租金、保
    證金之支付及汽車之保管責任，均由名義上為保管人之原告
    負擔，而屬於承租人之權利即租賃物之使用，亦同樣由原告
    行使。亦即本件汽車租賃關係實際上由原告立於承租人之地
    位，僅形式上以永達公司為名義承租人而已。
  (三)再查，永達公司涉嫌以汽車租賃方式協助員工逃漏鉅額所得
    稅及虛報進項稅額案件，係經台北市調查處循線查獲後，分
    別將涉及補稅裁罰之行政事件以96年1 月31日肆字第096430
    04620 號函送臺北市國稅局續行處理；涉及違反稅捐稽徵法
    之刑事責任則以永達公司負責人吳文永為犯罪嫌疑人移由台
    北地檢署偵辦。有關稅務部分之行政事件，再經由臺北市國
    稅局發交所轄中南稽徵所，中南稽徵所除承辦轄區之職權事
    項外，並通報其他各國稅局辦理轄區內永達公司員工逃漏所
    得稅部分之補稅裁罰事件。相關後續事件之處理結果，除吳
    文永所涉違反稅捐稽徵法罪嫌，經台北地檢署於97年10月17
    日以96年度偵字第2347號為不起訴之處分外；其餘稅務事件
    ，分別經臺北市國稅局以永達公司自92年7 月至95年12月間
    無進貨事實虛報進項稅額，予以補徵18,384,975元，裁罰55
    ,154,925元；吳文永為該公司負責人則因違反92年至95年之
    扣繳義務，予以裁罰45,576,055元；另通報歸課員工92年至
    95年度之薪資所得為455,760,525 元（因而產生爭議之訴訟
    於本院已有百件，本件即屬其中1 件）。以上有臺北市調查
    處96年1 月31日肆字第09643004620 號函附於原處分第182
    頁、台北地檢署檢察官96年度偵字第2347號不起訴處分書附
    於原處分卷第109 頁可憑，另本院另案以98年度訴字第1567
    號（業經判決原告敗訴，現已上訴）受理同屬永達公司員工
    之林祺欽以同一模式脫漏95年度綜合所得稅之行政訴訟，依
    職權向臺北市國稅局查詢案件調查情形，經該局以98年11月
    16 日 財北國稅法一字第0980263407號函復並檢附對永達公
    司、吳文永所為之復查決定書附於該案卷二第223 頁以下可
    憑。查臺北市國稅局前開公函檢附資料附件2.係源自臺北市
    調查處所查扣永達公司員工自行出具之業務連繫表計24張，
    內容均為關於員工申請租賃車輛之事項，其用語有「購車節
    稅」、「租購車輛」、並有租金自薪資中扣除、提前清償購
    車餘款、本人還款計畫等文句（此部分關係檢舉人資料，該
    案另予彌封外放）。由此內部業務連繫表之文義，足明員工
    之真意係自行出資以先租後買之方式購車，並規避稅負。末
    查，臺北市國稅局陸續於97年8 月20日向各出租公司查證永
    達公司以上開方式承租車輛期滿後由員工或關係人（配偶、
    父母、兄弟、姊妹等）買回之情形，結果計有302 名員工依
    公務車輛使用辦法申請汽車租賃368 輛中，扣除未到期車輛
    35輛後，已有270 輛係由員工本人或關係人買回並過戶，其
    比例高達占已到期車輛的81.08%，此有臺北市國稅局以前開
    公函檢附之查詢公文及據以編製之永達公司92至95年間員工
    租車到期移轉統計表附於98年度訴字第1567號案卷二第251
    頁以下可憑。
  (四)綜合上開查證情形，永達公司員工自始有意自行出資租車，
    屆期或未屆期而提前買回車輛，乃立於權利義務之當事人所
    為之經濟安排，永達公司僅出面充任為承租人並辦理名義上
    應經手之事務，且參與之員工多達302 人，顯係一計畫性事
    務。本件原告亦為永達公司之一員，其於本件車輛之租賃關
    係中，實際承擔承租人之權利義務，卻由不使用車輛、不支
    付租金、保證金之永達公司為承租人，自屬不合常規之經濟
    安排，其中因永達公司藉租賃車輛之名義，將扣取薪資改以
    租金費用列報，以薪資淨額列報員工所得，對公司整體費用
    並不影響，惟其列報薪資之結果使原告逃漏相當於租金金額
    之薪資所得，自屬租稅規避，被告依實質課稅原則，以本件
    實質之經濟關係，核定原告短報94年度薪資所得1,224,000
    元，並無違誤。又原告為系爭車輛之實質承租人，全程參與
    相關之契約訂定，並出具員工還款同意書同意租金自其最近
    1 月應領薪資中一次全額扣除，其對於該租金原屬其薪資之
    一環自屬明白，而永達公司於本件帳載情形使原告當年度短
    報等同於租金金額之薪資所得，原告對此結果自具有明知並
    有意使其發生之故意，從而被告加計原告當年度其他漏報之
    所得，按所漏稅額447,057 元處0.2 倍之罰鍰計89,411元，
    係已考量原告違章程度所為之適切裁罰，經核並無不合。
  (五)原告雖主張有關吳文永違反稅捐稽徵法之刑事責任已經檢察
    官為不起訴處分，理由中稱難以認定吳文永有使員工薪資名
    目減少而幫助該等員工逃漏個人綜合所得稅情事，故被告應
    尊重此偵查結果，不應補稅裁罰云云。惟本院於98年度訴字
    第1527號案件審理時依職權調閱該偵查卷宗，審酌檢察官不
    起訴處分理由，係以證人永達公司財務部經理李忠約及會計
    呂貴琴之證詞，及帳載情形為據；然對於諸多檢舉人及不利
    於吳文永之證人於臺北市調查處所為證述指車輛租金係自薪
    資扣取之實質關係均未採酌（事涉檢舉人及偵查不公開原則
    ，茲不予引用證詞詳細內容），亦未說明其不予採信之理由
    ，對於證人李忠約所稱業務發展費之意義為何亦未深究；又
    依據臺北市調查處回復該署之97年9 月30日肆字第09743136
    830 號函，指租滿買回租賃車輛之員工僅有5 人，比例極低
    云云，顯與前揭台北市國稅局查證結果大相逕庭。足信該偵
    查結果非無新事實、新證據，亦非無重啟偵查之可能。原告
    主張地檢署檢察官刑事偵查程序遠較行政機關調查證據為周
    延，被告應尊重已生實質確定力之不起訴處分所認定之事實
    ，自難成立。
  (六)原告又主張財政部95年6 月28日台財稅字第09504063430 號
    函釋「保險業務員因為所屬公司招攬保險業務而發生之文具
    用品費、差旅費、郵電費、印刷費及廣告費、交際費、訓練
    費、交通及油料費等，依據現行所得稅法規定，其屬保險公
    司之營業費用者，可由保險公司依營利事業所得稅查核準則
    有關規定檢據依費用性質核實列報，不宜約定由保險業務員
    自行吸收或負擔，並併同薪資給付，成為業務員薪資之一部
    分，而由保險公司逕以『薪資支出』科目列支。」，及台北
    市國稅局於前揭吳文永所涉刑案為檢察官偵查時，曾就檢察
    官之函詢，以96年6 月5 日財北國稅審二字第0960201843號
    函復，略為：「…四、保險經紀公司之員工，如為所屬公司
    招攬業務而以公司名義購置車輛（即車輛所有權登記為公司
    之財產），則其分期給付車商之價金，係公司取得該資產代
    價之部分，自非屬保險經紀公司之營業費用。該公司應以該
    資產之實際成本，按所得稅法及查核準則規定之方法以及耐
    用年數計提折舊。另該員工如係以公司名義租賃車輛，其分
    期給付車商之租金（不含保證金），得依查核準則第74條第
    3 款第2 目之5 規定認屬為交通費，依首揭財政部95年函釋
    規定，應由保險經紀公司檢據核實列報，尚不宜約定由保險
    業務員自行吸收或負擔。至員工如以員工自己名義租購車輛
    ，則該扣付款應視為員工基於僱傭關係而取得之各種補助費
    或給與，故保險經紀公司應以薪資支出列支，並依法併同員
    工薪資所得依率扣繳稅款。」。而永達公司對原告等員工之
    薪酬計算，係採獎金制度，以各項績效計算之個人薪酬及組
    織報酬，而組織報酬係以支應歸屬利潤中心之各項必要業務
    費用，故原告薪資所得為（一）個人薪酬及（二）組織報酬
    減除支應歸屬利潤中心之各項必要費用後餘額，二項之合計
    數。系爭車輛租金應屬交通費，為利潤中心之必要費用之一
    ，非屬保險業務員之薪資所得，且永達公司係先行扣除後才
    將淨額支付原告，並非先給付原告後，再行扣取。依前揭函
    釋意旨，此部分非屬原告薪資，且如此計算方符綜合所得稅
    所採之現金收付制云云。惟查，有關原告94年度薪資項目，
    經原告以證11之圖表予以表列（見本院卷第111 頁），該圖
    表係表彰原告94年度之薪資所得，惟原告就表列之「組織報
    酬」之金額未提出佐證以證明為真，故該表列情形已難為佐
    證。又查，縱認永達公司自始即於業務發展費用報核辦法規
    定具備資格之員工可以核銷其發展費用，惟依該項辦法規定
    ，業務發展費係依其「當工作月」各項績效之達成率，享有
    不等之營運基金額度，另以組織報酬中提撥一定比例為業務
    發展費用規定可知，該公司處經理級人員之業務發展費用，
    係以「當月」達成率而有不等之額度，即屬變動性質，而系
    爭汽車租金卻是全額一次扣除，永達公司及原告何以可知自
    租約日後，每月可核銷業務發展費用額度，足以支付每月應
    付之租金？原告復稱該額度僅係一參考標準，仍以實際發生
    數為主云云，則前揭業務發展費用報核辦法之規定有何必要
    ？又縱業務發展費應以實際發生金額為準，惟永達公司及原
    告配偶仍無法預測各月份組織報酬所得是否足以支應當月之
    包括車輛租金之業務發展費，乃原告所提出之證11所表列之
    94年11月之組織報酬均不足以支應當月之業務發展費用及租
    金？足證原告上開主張不合常理，難以採信。原告提出系爭
    車輛租金係屬業務發展費之依據無非呼應前開財政部及臺北
    市國稅局公函內所指營業員為招攬業務而發生之郵電、交通
    費，應屬保險公司之營業費用之重要論述，惟查上開函釋內
    容之重點在於得列為營業費用之各項支出均需與保險公司之
    營業有關，且應依查核準則第2 節有關各項費用之查核之相
    關規定檢具核實認定，本件原告徒引公司內規，套用上開公
    函，指每月租金51,000元之定額支出為具交通費性質之營業
    費用，惟始終未具體證明何以該筆租金為其業務員招攬業務
    所必要之交通費？何以一次定期租賃特定車輛長達2 年？又
    何以於租期期間不問汽車折舊，租金金額前後一致，完全悖
    離治理公司應撙節支出以增加利潤之方向？更遑論如以永達
    公司出名為員工租車之租金總額而論，每月高達數佰萬元之
    交通費，何以為營業所必要？是以，原告上開主張，顯然背
    於常情，諉無可採。
  (七)原告末主張依稅務違章案件減免處罰標準第3 條第2 項規定
    及其修正理由之意旨，其已依任職公司開立之扣繳憑單申報
    ，且以給付總額悉數列報，難謂有何故意過失；又本件相關
    扣繳稅款之扣取、繳納及填報等義務之違反，已經臺北市國
    稅局依法裁罰，被告即不應再就扣繳稅款部分計入漏稅額計
    算罰鍰，被告所為裁罰處分，違反行政罰法第24條規定「一
    行為不二罰」原則；又漏稅額之計算應依財政部73年9 月3
    日台財稅第59051 號函釋計算，亦即系爭所得已依法繳納之
    扣繳稅款應予減除，且被告於裁處同屬永達員工之林祺欽脫
    漏95年度綜合所得稅事件時，即予以扣除，本件未予扣除，
    違反平等原則云云。惟查：
    1.本件原告為系爭車輛之實質承租人，全程參與相關契約之
      訂定，並出具員工還款同意書同意租金自其每月應領薪資
      中扣除，其對於該租金原屬其薪資之一環自屬明白，而永
      達公司於本件帳載情形使原告當年度短報等同租金金額之
      薪資所得，原告對此結果自具有明知並有意使其發生之故
      意，已敘明於前。原告接獲永達公司開立之當年度扣繳憑
      單，對憑單上所載薪資所得乃已扣除租金之餘額，知之甚
      明，焉得以按扣繳憑單之記載申報薪資所得，即諉稱其無
      故意。
    2.又行政罰法第24條所指之「一行為不二罰」原則，係指一
      個行為違反數個行政義務時有其適用。原告所指永達公司
      負責人吳文永違反之扣繳義務，為所得稅法第89條、第11
      4 條第1 款所規定；而原告所違反者為同法第110 條之所
      得稅申報義務，二者構成要件不同，亦非一行為。原告主
      張，顯屬誤解。
    3.末按所得稅納稅義務人應於每年5 月1 日至5 月31日期間
      誠實辦理所得稅之結算申報，一旦有因故意或過失短漏情
      事發生，其違章行為即已該當，其法律效果即為所得稅法
      第110 條所規定之「處以所漏稅額2 倍以下之罰鍰」。永
      達公司就原告短漏部分之所得並未申報扣繳，乃迄臺北市
      國稅局於97年6 月13日以財北國稅中南綜所一字第097021
      3435號函通知永達公司補繳應扣未扣稅款並補報扣繳憑單
      （見原處分卷第188 頁）後，該公司始予補繳稅款並補報
      扣繳憑單，惟係於調查基準日（臺北市國稅局96年4 月10
      日財北國稅審三字第0960217676號函請永達公司提示相關
      資料，見原處分卷第81頁）之後，此部分自無以扣除免罰
      之依據。至原告主張與本件案情相同之林祺欽95年綜合所
      得稅事件（本院98年度訴字第1567號），被告於計算漏稅
      額時，乃以扣除系爭所得之扣繳稅額後之金額予以核定，
      本件未予扣除，有違平等原則一節，惟按「憲法之平等原
      則要求行政機關對於事物本質上相同之事件作相同處理，
      乃形成行政自我拘束，惟憲法之平等原則係指合法之平等
      ，不包含違法之平等。故行政先例需屬合法者，乃行政自
      我拘束之前提要件，憲法之平等原則，並非賦予人民有要
      求行政機關重複錯誤之請求權」，最高行政法院93年判字
      第1392號判例意旨參照。經查本件計算漏稅額時，不得減
      除嗣後補予扣繳之稅款，已如前述，本件被告核課訴外人
      林祺欽一案如有前述原告主張之情事，乃屬錯誤之核定，
      揆諸前揭判例意旨，自難援為指摘被告裁處處分違反平等
      原則之比較。
六、綜上，原處分於法並無違誤，訴願決定予以維持，核無不合
    。原告訴請撤銷，為無理由，應予駁回。
七、本件事證已明，兩造其餘攻擊防禦方法均於本件判斷不生影
    響，爰不一一贅述，併此敘明。
據上論結，本件原告之訴為無理由，爰依行政訴訟法第98條第1
項前段，判決如主文。
中    華    民    國    99    年     9    月    23    日
                       臺北高等行政法院第四庭
                               審判長法  官  黃  本  仁
                                     法  官  林  妙  黛
                                     法  官  李  玉  卿
上為正本係照原本作成。
如不服本判決，應於送達後20日內，向本院提出上訴狀並表明上
訴理由，如於本判決宣示後送達前提起上訴者，應於判決送達後
20日內補提上訴理由書（須按他造人數附繕本）。
中    華    民    國    99    年     9    月    23    日
                                     書記官  方  偉  皓

司法院資訊處製作；財團法人民間司法改革基金會備份。
